【裁判字號】    94,簡,900
【裁判日期】    950428
【裁判案由】    營利事業所得稅
【裁判全文】
臺北高等行政法院判決
                                     94年度簡字第900號
原      告  天勝國際股份有限公司
代  表  人  甲○○
訴訟代理人  丙○○
            鄭昱廷律師
被      告  財政部臺灣省北區國稅局
代  表  人  許虞哲（局長）
訴訟代理人  乙○○
上列當事人間因營利事業所得稅事件，原告不服財政部中華民國
93年11月8日台財訴字第09300405560號訴願決定，提起行政訴訟
。本院判決如下：
    主  文
原告之訴駁回。
訴訟費用由原告負擔。
    事  實
一、事實概要：原告89年度營利事業所得稅結算申報，原列報營
    業收入新台幣（下同）49,649,144元、營業成本40,436,030
    元、全年所得額為虧損31,753元，經被告依帳證查核結果，
    以原告帳證列載4月10日進口金額292,038元與憑證不合而予
    剔除外，另查獲原告有7筆自國外進口貨物金額計780,108元
    漏列本期進貨，亦未列載於本期期末存貨，致漏報營業收入
    951,351元，且因未檢附相關成本表供核，致營業成本無法
    查核，乃依所得稅法施行細則第81條規定，按同業利潤標準
    核定原告營業成本為40,924,100元、全年所得額為431,528
    元，發單補徵本稅94,488元，並依所得稅法第110條第1項規
    定，按所漏稅額42,811元處0.4倍罰鍰計17,100元（計至百
    元止）。原告不服，申經復查結果，獲准追減營業收入
    50,825 元、營業成本41,676元，變更核定全年所得額為
    422,379元，罰鍰則變更為16,200元。原告仍不服，提起訴
    願，遭決定駁回，遂向本院提起行政訴訟。
二、兩造聲明：
  (一)原告聲明：
    1.訴願決定、復查決定均撤銷。
    2.訴訟費用由被告負擔。
  (二)被告聲明：
    1.駁回原告之訴。
    2.訴訟費用由原告負擔。
三、兩造主張：
  (一)原告起訴意旨略謂：
    1.按「人民違反法律上之義務而應受行政罰之行為，法律無
      特別規定時，雖不以出於故意為必要，仍須以過失為其責
      任條件。」，司法院大法官會議釋字第275號著有解釋。
      次按「當事人主張事實，須負舉證責任，倘其所提出之證
      據，不足為主張事實之證明，自不能認其主張之事實為真
      實。又行政官署對於人民有所處罰，必須確實證明其違法
      之事實。倘不能確實證明違法事實之存在，其處罰即不能
      認為合法。」，行政法院（現改制為最高行政法院）39年
      判字第2號著有判例。
    2.本件原告登記營業項目為一般進出口貿易業務（許可業務
      除外）、醫療器材買賣、輸出入販賣度量衡器，被告以原
      告於89年5月14日向Geosciences Testing and Research,
      Inc.（以下簡稱GTR公司）進口INTEGRITY TESTING
      SYSTEM PISA CSL相關地質探測儀器，未將系爭進口金額
      308,998元列入營業成本，認定原告漏繳稅額，並核處罰
      鍰，無非係以其於93年7月15日以電話傳真向優比速國際
      股份有限公司（以下簡稱優比速公司）查證是否受原告委
      託進口貨物，經該公司以自行製作之進口報單（單號
      CU/89/570/70079）確認系爭貨物係代理原告申報無誤等
      語為據。惟查原告於91年11月27日以電子郵件向販售系爭
      貨品之GTR公司求證，經該公司回覆其未販售任何PISA系
      統於臺灣地區甚至遠東地區之公司等語，向優比速公司查
      詢，則得到資料已逾保存期限、無法查詢之函覆，原告雖
      於94年11月15日再度向優比速公司寄發存證信函，然未獲
      回覆，嗣向財政部關稅總局查詢，該局亦無留存進口貨物
      之任何相關資料，僅能提供電腦列印之報表1份，是原告
      實已盡查詢之可能，被告倘不能確實證明系爭違法事實之
      存在，依首揭判例意旨，其處罰即不能認為合法。又被告
      未要求優比速公司提出原告受領系爭貨物之簽單以證明確
      有系爭進口事實，顯係將第三人無法善盡必要舉證責任之
      不利益轉嫁於原告，就此被告是否有裁量怠惰之嫌，不禁
      令人啟疑。另原告91年10月28日承諾書係就89年度有7筆
      自國外進口貨物金額計780,108元漏列本期進貨等情概括
      承諾，由於當時若未承諾，將遭核處更高金額之罰鍰，故
      原告出具承諾書實係迫於無奈，被告不得據此認定原告承
      認進口系爭貨物。綜上所述，原告89年度業已確實繳納應
      繳稅款，系爭貨物既非由原告進口，自不應計入其營業成
      本核課稅額，原告絕無漏繳稅額情事，就此業已提出相當
      之證明以盡舉證責任，被告據以核處罰鍰實屬違法，原處
      分應予撤銷。
  (二)被告答辯意旨略謂：
    1.按「營利事業所得之計算，以其本年度收入總額減除各項
      成本費用、損失及稅捐後之純益額為所得額。」、「納稅
      義務人已依本法規定辦理結算申報，但對依本法規定應申
      報課稅之所得額有漏報或短報情事者，處以所漏稅額2倍
      以下之罰鍰。」，分別為所得稅法24條、第110條第1項所
      明定。次按「本法第83條所稱之帳簿文據，其關係所得額
      之一部或關係課稅年度中某一期間之所得額，而納稅義務
      人未能提示者，稽徵機關得就該部分依查得資料或同業利
      潤標準核定其所得額。」，復為所得稅法施行細則第81條
      所明定。
    2.本件原告89年度營利事業所得稅結算申報，原列報營業收
      入49,649,144元、營業成本40,436,030元，經被告初查結
      果，除以其帳列4月10日進口金額292,038元憑證不合，予
      以剔除外，並將其漏報之營業收入951,351元及營業成本
      780,108元予以併計，按同業利潤標準核定原告營業成本
      為40,924,100元、全年所得額為431,528元，發單補徵本
      稅94,488元，並依所得稅法第110條第1項規定，按所漏稅
      額42,811元處0.4倍罰鍰計17,100元（計至百元止）。原
      告不服，主張5月14日進貨金額308,998元，非其所進口，
      且11月8日進貨金額41,676元，已於11月15日出口，並無
      漏進漏銷情事云云，並檢附上開進出口報單及向代理進口
      商優比速公司查證回覆函等相關證明供核等語。申經被告
      復查結果，原告提示之5月14日進口報單（單號CU/89/570
      /70079）載明納稅義務人為原告，所提示之優比速公司91
      年12月27日覆函亦未明確證明非原告所進口，且原告曾於
      91年10月28日出具承諾書，承認系爭違章情節，請求從輕
      處分，故該部分仍予維持，另11月15日出口報單（單號
      CU/89/57B/18532）載有復運11月8日進口之微調器1座金
      額41,676元出口，與其主張相符，該部分應予追認，乃追
      減營業收入50,825元、營業成本41,676元，並變更罰鍰為
      16,200元。原告仍不服，復執前詞爭執，經被告於93年7
      月15日電話傳真向優比速公司查證是否受原告委託進口貨
      物，該公司業已確認系爭進口貨物係其代理原告申報無誤
      ，原告所稱顯與事實不合。茲原告仍執前詞爭執，所訴自
      不足採，應予駁回。承上論述，復查決定並無違誤，應予
      維持。
    理  由
一、本件訴訟原適用通常訴訟程序，惟因司法院令及行政訴訟法
    第229條第1項所定適用簡易程序之數額增至20萬元，本件訴
    訟標的金額合於司法院令所定金額以內，爰改以簡易訴訟程
    序審理，合先敘明。
二、按「稽徵機關進行調查或復查時，納稅義務人應提示有關各
    種證明所得額之帳簿、文據；其未提示者，稽徵機關得依查
    得之資料或同業利潤標準，核定其所得額。」、「本法第83
    條所稱之帳簿文據，其關係所得額之一部或關係課稅年度中
    某一期間之所得額，而納稅義務人未能提示者，稽徵機關得
    就該部分依查得資料或同業利潤標準核定其所得額。」，所
    得稅法第83條第1項及所得稅法施行細則第81條分別定有明
    文。又所謂未提示，兼指帳簿文據全部未提示，或雖提示而
    有不完全、不健全或不相符者均有其適用，此觀行政法院61
    年判字第198號判例即明。次按「營利事業所得之計算，以
    其本年度收入總額減除各項成本費用、損失及稅捐後之純益
    額為所得額。」、「納稅義務人已依本法規定辦理結算申報
    ，但對依本法規定應申報課稅之所得額有漏報或短報情事者
    ，處以所漏稅額2倍以下之罰鍰。」，復分別為所得稅法24
    條、第110條第1項所明定。
三、按當事人主張事實，須負舉證責任，倘其所提出之證據，不
    足為主張事實之證明，自不能認其主張之事實為真實。行政
    法院39年判字第2號著有判例。本件原告89年度營利事業所
    得稅結算申報，原列報營業收入49,649,144元、營業成本
    40,436,030元、全年所得額為虧損31,753元，經被告初查結
    果，以原告於4月10日列載進口金額292,038元帳證不合，應
    予剔除，並將其漏報之營業收入951,351元及營業成本
    780,108元予以併計，按同業利潤標準核定原告營業成本為
    40,924,100元、全年所得額為431,528元，發單補徵本稅
    94,488元，並按所漏稅額42,811元處0.4倍罰鍰計17,100元
    （計至百元止）。原告不服，申經復查結果，獲准追減營業
    收入50,825元、營業成本41,676元，變更核定全年所得額為
    422,379元，罰鍰則變更為16,200元等情，有原告89年度營
    利事業所得稅結算申報書及原告91年10月28日承諾書等影本
    附於原處分卷可稽。茲原告起訴主張89年5月14日進貨金額
    308,998元之貨物非其所進口，並提出優比速公司91年12月
    27日覆函等為證。經查本件原告89年5月14日進口報單（報
    單號碼：CU/89/570/70079）之納稅義務人為原告，其代理
    報關進口之優比速公司於系爭89年度代理原告辦理報關之案
    件計28件，於89年5月14日前之89年4月13日、89年4月14日
    、89年5月12日及之後之89年5月26日、89年5月28日、89年6
    月7日皆有密集代理原告報關進口貨物之情形，而本件係以
    C1免審免驗方式通關，其提貨方式係由海關電腦透過通關網
    路將該貨物放行訊息傳輸至報關人及貨棧業者，由報關人自
    行向貨棧業者提貨等情，業經本院向財政部台北關稅局查明
    屬實，有該局95年3月23日北普遞字第0951005488號函及本
    件暨上開進口貨物進口報單資料共計7份可資參照，足見優
    比速公司乃深受原告之信任，其於本89年度代理原告辦理報
    關之案件既達28件，本件行為時間前後復密集代理原告報關
    進口貨物，苟原告所稱本件非其進口之貨物一節為真，衡情
    原告應會採取相當之積極行動以保權利暨免商譽受損，焉有
    遲至94年11月15日始向優比速公司寄發存證信函（未獲答覆
    ），而其間多達5年餘之時間皆未採取任何訴追行動，置令
    其權益受損之理，自難信其所言為實在。至原告所舉其曾於
    91年11月27日以電子郵件向販售系爭貨物之GTR公司求證經
    回覆未販售任何PISA系統於臺灣地區甚至遠東地區之公司一
    節，仍無免其係該次進口貨物進口人之地位，自無從為何有
    利之證明。況原告91年10月28日出具之承諾書內容記載「本
    公司八十九年度短漏報進口貨物780,108元，經國稅局查得
    ，尚無異議，本公司願意繳清稅額，請從輕處分。」等字樣
    ，有承諾書影本在卷可佐，依常情，如非所言係事實，斷無
    自承違章陷己憑空負擔稅負及罰鍰之可能，所出具之承諾書
    內容自為可信，其於嗣後徒以當時恐遭核處高額罰鍰迫於無
    奈而出具承諾書云云，顯與事理相悖，殊無可採。此外原告
    空稱其並未委任優比速公司代理其辦理本件進口貨物之報關
    ，卻迄未提出相關文件資料加以證明，自無法據以查核，徵
    之前開判例，殊難謂其已盡舉證責任，所言殊難採信。至原
    告請求傳訊優比速公司職員到庭作證一節，除迄乏提出證人
    姓名、地址致無從傳訊外，因其始終未就優比速公司係偽造
    原告公司名義進口貨物一節提出積極證據證明，自無傳訊之
    必要，附此敘明。是被告以原告本期漏列系爭進口進貨，亦
    未列載於本期期末存貨，致漏報營業收入，且因未檢附相關
    成本表供核，致營業成本無法查核，乃依所得稅法施行細則
    第81條規定，按同業利潤標準核定其營業成本，自非無據。
    從而本件被告所為處分，揆諸首揭法條規定及說明，並無違
    誤，訴願決定予以維持，亦無不合，原告徒執前詞，訴請撤
    銷，為無理由，應予駁回。另本件依卷內資料，事證已臻明
    確，爰不經言詞辯論為之，併此陳明。
據上論結，本件原告之訴為無理由，依行政訴訟法第236條、第
195條第1項後段、第98條第3項前段，判決如主文。
中    華    民    國    95    年     4    月   28     日
                  第 四 庭  法  官  林育如
上為正本係照原本作成。
本件以訴訟事件所涉及之法律見解具有原則性者為限，始得於本
判決送達後20日內向本院提出上訴狀並表明上訴理由，如已於本
判決宣示後送達前提起上訴者，應於判決送達後20日內補具上訴
理由（均按他造人數附繕本），且經最高行政法院許可後方得上
訴。
中    華    民    國    95    年     4    月   28     日
                            書記官  林惠堉


司法院資訊處製作；財團法人民間司法改革基金會備份。
